【裁判字號】    89,上易,4054
【裁判日期】    900810
【裁判案由】    詐欺
【裁判全文】
臺灣高等法院刑事判決                          八十九年度上易字第四五四號
    上  訴  人
    即  被  告  丙○○
    選任辯護人  巨克安
右上訴人因詐欺案件，不服臺灣板橋地方法院八十七年度易字第一七二一號，中華民
國八十九年八月四日第一審判決（起訴案號：臺灣板橋地方法院檢察署八十六年度偵
字第一八九二三號、併辦案號：同署八十九年度偵字第二０六二三號）提起上訴，本
院判決如左：
    主  文
上訴駁回。
    事  實
一、丙○○基於意圖為自己不法之所有之犯意，於民國八十五年十月間某日，在其臺
    北縣中和市○○街七巷八號之辦公室，向己○○佯稱在花蓮有一塊土地坐落於花
    蓮縣壽豐鄉○○段八之十六地號，距離花蓮之東華大學約八百公尺，共約二千七
    百坪（起訴書誤載為一千七百坪），每坪新臺幣（下同）六千元，土地總價款為
    一千六百九十萬二千四百九十元，具投資價值，可共同出資購買等語，致己○○
    誤信為真，而同意負責出資上開總價款之百分之三十，並於八十五年十月二十三
    日與丙○○簽立不動產合購契約書，而於八十五年十月二十四日，在上址給付丙○○二百六十五萬二千四百九十元（起訴書誤載為二百六十五萬二千七百九十元
    ）。嗣於同年十一月十五日己○○因發現可疑，而向地主戊○○（即賣方）電詢
    ，始發現上開土地之總價款僅為八百四十萬元（其中丙○○僅支付戊○○土地價
    款計一百七十五萬元），且上開土地實際坐落之位置亦不符（地號相同），己○○方知受騙。
二、案經被害人己○○訴請臺灣板橋地方法院檢察署檢察官偵查起訴及移送併辦。
    理  由
一、上訴人即被告丙○○未到庭辯論，惟據其在訊問時到庭，對於其在右揭時地向己○○稱：坐落於花蓮縣壽豐鄉○○段八之十六地號，距離花蓮之東華大學約八百
    公尺，共約二千七百坪，每坪六千元，土地總價款為一千六百九十萬二千四百九
    十元，具投資價值，可共同出資購買等語，並曾帶己○○去看地，致己○○同意
    負責出資上開總價款之百分之三十，並於八十五年十月二十三日與丙○○簽立不
    動產合購契約書，而於八十五年十月二十四日給付被告二百六十五萬二千四百九
    十元等情，均坦承不諱，惟矢口否認有詐欺之犯行，辯稱：我是與己○○合資買
    地，我並沒有詐欺己○○之意思云云。
二、惟查：
(一)右揭事實，業據告訴人己○○在偵查及歷次審理時到庭指證被害情節綦詳，且被
    告在偵查中亦坦承：我有在八十五年十月間對己○○說花蓮有一塊土地，每坪六
    千元，土地總價款為一千六百多萬元，我有收受己○○所給付之二百六十五萬二
    千四百九十元，後來有還給他八十五萬元；我以總價八百八十萬元（含傭金在內
    ）購買壽豐鄉之土地，我只付一百七十五萬元之價金，但另有罰金六十萬元，我
    向己○○說土地要一千六百（多）萬元，我有向己○○說土地離東華大學校區只
    八百多公尺。（見偵字第一八九二三號卷第十三至十四頁、四一至四二頁），復
    於原審審理時供稱：我約在八十五年九月間與戊○○訂立不動產買賣契約；我是
    拿己○○的錢其中一百七十五萬元付土地之價款，另八十五萬元已還給己○○。
    （見原審(一)卷第八二頁正反面），核與被害人己○○指述之情節相符，復據證人
    戊○○於原審及本院到庭結證明確，並有被告丙○○與戊○○之不動產買賣契約
    、被告與己○○之不動產合購契約書、匯款單、被告於八十五年十一月三十日所
    立之確認書及土地位置簡圖、被告於八十五年十二月十八日所簽立之協議書各一
    份及支票二紙附卷可稽。且查被告當初為召攬己○○合資購買上開土地，向己○○所表示之上開土地之實際坐落位置及總價款均不符之情形，且為被告所不否認
    ，復有被告於八十五年十一月三十日所立之確認書及土地位置簡圖、被告於八十
    五年十二月十八日所簽立之協議書各一份在卷足憑。該土地位置圖並經證人戊○○於本院訊問時到庭證稱：所畫土地位置與其住處往東華大學之方向係相反等語
    甚明（見本院卷第三七頁），顯見被告與己○○訂約時確實未指示正確土地位置
    ，是告訴人指其施用詐術，非屬無據。查被告既係先向戊○○購地而訂立不動產
    買賣契約，再召攬己○○合資購買上開土地，而其向己○○所表示之上開土地之
    實際坐落位置及總價款復均不符，致己○○因此陷於錯誤，而如數給付被告二百
    六十五萬二千四百九十元，又被告實際所支付之土地價款一百七十五萬元，係全
    部來自於己○○之資金，被告始終未盡其合資之義務即提出其合資比例之資金給
    地主，致合資購地之契約無法履行，顯見被告自始即無履約之意思及能力，其應
    有意圖為自己不法之所有之犯意至明。是被告所為之上開辯解，即無足採。本件
    事證明確，被告之犯行應堪認定。
三、核被告所為，係犯刑法第三百三十九條第一項之詐欺取財罪。原審因以被告罪證
    明確，適用刑法第三百三十九條第一項，罰金罰鍰提高標準條例第一條前段之規
    定，併審酌被告之品行、素行、犯罪之動機、目的、手段、犯罪所生之危害、犯
    罪後猶飾詞狡辯之態度及被告事後雖返還被害人八十五萬元，但迄未與被害人達
    成民事和解並賠償全部損失等一切情狀，量處有期徒刑一年。認事用法，經核並
    無不合，量刑亦稱妥適。被告上訴仍執陳詞，並以告訴人己○○自己去看過地，
    土地係伊與辛○○合資，並聲請訊問證人辛○○，庚○○為證，惟查：己○○否
    認事先自己去看過地，證人戊○○並在本院訊問時並證稱：伊在買賣之前未見過
    告訴人，係事後己○○向伊查證土地之價值才見過面（見本院卷第三四頁），又
    辛○○業已亡故，其子即證人庚○○在本院到庭證稱：伊父亡故前是否有與被告
    合資買過土地之事，伊未聽聞等語，是均不能據為被告有利之認定，而推翻上開
    事證，其據以上訴，否認犯罪，指摘原判決不當，為無理由，應予駁回。
四、另臺灣板橋地方法院檢察署八十九年度偵字第二０六二三號 (內含該署八十六年
    度偵字第一五四七八號、八十七年度偵字第一三二０一號)移送併辦意旨略以：
    被告丙○○受甲○○○委託代繳被繼承人李文東之遺產稅一千二百六十九萬七千
    七百六十一元，而由甲○○○於八十四年間交付丙○○二百四十萬元（其餘由李
    文東之妻乙○○於八十四年間如數交付丙○○收受），詎被告僅代繳其中之二百
    六十九萬七千七百六十一元，而將其餘一千萬元侵占入己，經檢察官以被告丙○○此部分被訴背信、詐欺、侵占之犯行與本件論罪科刑之詐欺部分之犯行，有連
    續犯及牽連犯之裁判上一罪關係，而移送併辦；另被告丙○○於八十二年四月二
    十八日，召攬丁○○合資購買坐落於花蓮縣新城鄉○○段八二地號土地，由丁○○出資百分之十五之資金計三百零六萬元，詎丙○○事後竟將上開土地秘密出售
    ，而未依約將土地出售所得之利潤依投資比例分給丁○○，並將丁○○所出資之
    上開資金侵占入己，亦經檢察官以被告丙○○此部分被訴侵占之犯行與本件論罪
    科刑之詐欺部分之犯行，有連續犯及牽連犯之裁判上一罪關係，而移送併辦云云
    。惟查，被告丙○○就上開移送併辦部分之犯行，丁○○部分係發生於八十二年
    四、五月間；甲○○○部分係發生在八十四年間，與本案係在不同之時間、地點
    及被害人均不相同。且被告在自承丁○○部分係邀丁○○合資購地後，因另投資
    桃園地區之納骨塔事業而予挪用資金，甲○○○部分，曾應允而為甲○○○、乙○○代繳一期遺產稅，承諾為甲○○○代繳遺產稅，但因投資納骨所需，而先予
    挪用未還云云，告訴人丁○○與被告確因合資而購買土地之事實，並有土地謄本
    在卷可參，而被告確曾為甲○○○繳交第一期遺產稅，被告係挪用第二期遺產稅
    未繳之情形，並據證人乙○○在訊問時到庭結證屬實，顯見此部分亦與本件之詐
    欺要件有間。上開移送併辦部分，均係丙○○另行基於不同之犯意所為，其與本
    件上開論罪科刑部分自無連續犯或牽連犯之裁判上一罪關係，本院即無從併予審
    理，應退回由檢察官依法辦理，併予敘明。
五、被告經合法傳喚，無正當理由不到庭，爰不待其陳述逕行判決。
據上論斷，應依刑事訴訟法第三百七十一條、第三百六十八條，判決如主文。
本案經檢察官鄭龍照到庭執行職務。
中      華      民      國     九十     年    八      月        十      日
                            臺灣高等法院刑事第十庭
                                審判長法  官 溫  耀  源
                                      法  官  黃  金  富
                                      法  官  何  菁  莪
右正本證明與原本無異。
不得上訴。
                                      書記官  吳  瑞  英
中      華      民      國     九十     年    八      月        十      日
附錄：本案論罪科刑法條全文
刑法第三百三十九條
意圖為自己或第三人不法之所有，以詐術使人將本人或第三人之物交付者，處五年以
下有期徒刑、拘役或科或併科一千元以下罰金。
以前項方法得財產上不法之利益或使第三人得之者亦同。
前二項之未遂犯罰之。


司法院資訊處製作；財團法人民間司法改革基金會備份。
